【裁判字號】    97,交聲,308
【裁判日期】    980117
【裁判案由】    違反道路交通管理處罰條例聲明異議
【裁判全文】
臺灣花蓮地方法院交通事件裁定         97年度交聲字第308號
原處分機關  交通部公路總局臺北區監理所花蓮監理站
異  議  人
即受處分人  德華汽車貨運行
法定代理人  陳玉隨
上列異議人即受處分人因違反道路交通管理處罰條例案件，對於
交通部公路總局臺北區監理所花蓮監理站97年11月24日所為之裁
決處分（原處分案號：花監違字第裁44-P00000000號）聲明異議
，本院裁定如下：
    主  文
異議駁回。
    理  由
一、原處分意旨略以：異議人即受處分人德華汽車貨運行（下稱
    異議人）之司機甲○○於民國97年9月17 日上午，駕駛異議
    人所有車牌號碼475-GW號營業貨運曳引車，拖掛車牌號碼DK
    -22號營業半拖車，裝載砂石後，於同日上午11 時許，行經
    台九線北上243點7公里處，經警方以流動地磅過磅後，發現
    總重為39.2公噸，超過核定之總聯結重量35公噸達4.2 噸之
    情形，而開單舉發。原處分機關乃依道路交通管理處罰條例
    第29條之2第3項規定，裁處異議人罰鍰新臺幣（下同）15,0
    00元整，並記汽車違規紀錄1次等語。
二、異議意旨略以：異議人所雇用之司機甲○○依照警方指示，
    以活動地磅過磅超載，總重為39.2噸，甲○○當場請求警方
    以固定式地磅過磅遭拒，違反內政部警政署93年5月19 日警
    署交字第0930085398號函釋之稽查取締原則，甲○○因此拒
    絕簽名，並自行前往臨近之泉源電子地磅站，以固定地磅過
    磅，測得總重為38.13 噸，又到公路局之公路地磅站過磅，
    總重為38.3公噸，至卸貨處過磅時，總重為38.29 噸，是以
    異議人嗣後自行至固定地磅結果均未超重逾百分之十，應予
    免罰，警方拒絕甲○○至固定地磅過磅之要求，已影響異議
    人應有之權利，異議人不服原處分機關之裁處，故提起本件
    異議，請求撤銷原處分云云。
三、按汽車裝載貨物超過核定之總重量、總聯結重量者，處汽車
    所有人罰鍰，並記汽車違規紀錄1 次，其應歸責於汽車駕駛
    人時，除依第3項處汽車駕駛人罰鍰及依第63條第1項第2 款
    記點外，汽車所有人仍應記該汽車違規紀錄1次；有第1項之
    情形，應責令改正或當場禁止通行，並處1萬元罰鍰，超載1
    0公噸以下者，以總超載部分，每1公噸加罰1,000 元；超載
    逾10公噸至20公噸以下者，以總超載部分，每1公噸加罰2,0
    00元；超載逾20公噸至30 公噸以下者，以總超載部分，每1
    公噸加罰3,000元；超載逾30公噸者，以總超載部分，每1公
    噸加罰5,000元；未滿1公噸以1 公噸計算，道路交通管理處
    罰條例第29條之2第1項、第3 項分別定有明文。而總聯結重
    ，係指曳引車及拖車之車重與載重之全部重量，道路交通安
    全規則第2條第1項第19款亦定有明文。
四、經查：
  (一)異議人雖提出內政部警政署93年5月19日警署交字第0930085
    398 號函釋之稽查取締原則：「登檢合格之砂石專用車及混
    凝土攪拌車，於非固定地磅處依砂石車之出貨單、過磅單、
    載重計或裝載容積先行篩檢。經客觀合理判斷有嚴重超載之
    虞者，再以活動地磅實際過磅，如駕駛人當場提出質疑、拒
    絕簽名或請求以固定地磅過磅時，執勤人員應告知駕駛人過
    磅之程序、固定地磅設置地點及其與稽查站之距離等相關資
    訊後，再以檢驗合格之固定地磅施以複檢。」，主張執勤員
    警違反規定云云，惟該函釋係依據91年6月4日內政部警政署
    頒定之「警察機關取締違規砂石車注意事項」第7點第5款「
    以活動地磅過磅舉證者，如駕駛人當場提出質疑、拒絕簽名
    或請求以固定地磅過磅時，應再以檢驗合格之固定地磅施以
    複檢」之規定而作成，乃因該注意事項頒定時，活動地磅尚
    未有國家檢驗標準，為求執法嚴謹及慎重，始規定應再以檢
    驗合格之固定地磅施以複檢，然目前警察機關取締違規超載
    勤務，皆已攜帶經經濟部標準檢驗局檢定合格之地磅執行勤
    務，無需再以檢驗合格之固定地磅施以複檢，上開注意事項
    第7點第5款之規定，應自即日起停止適用，有花蓮縣警察局
    96年10月25日花警交字第09600453320 號函可參，是異議人
    主張警方必須依甲○○之要求，以固定地磅複檢云云，尚屬
    無據。
  (二)次查：本件舉發員警所使用測重之活動地磅，業經經濟部標
    準檢驗局檢驗合格，有度量衡器檢定合格證書乙份在卷可參
    ，是過磅總重39.2公噸之數值應堪採信。雖異議人主張甲○
    ○嗣後自行前往固定地磅所測數值較警方以活動地磅測得數
    值低，然其至泉源電子地磅站過磅時間已與警方測重時間相
    隔27分鐘，至公路局之公路地磅過站時間則更晚，均未經警
    方全程陪同檢測，業據證人廖武廣到庭證述明確，並有卷附
    舉發違反道路交通管理事件通知單及泉源電子地磅單各乙份
    可參，是在無證據證明載貨狀況與警方檢測時維持相同之情
    形下，尚難以泉源電子地磅或公路局公路地磅測得之重量較
    輕，即對異議人為有利之認定。
  (三)綜上，異議人對於警方以活動地磅測得總重為39.2公噸，超
    載4.2 公噸之事實並不爭執，而其主張必須以固定地磅複檢
    乙節欠缺依據，且警方業已證明其使用測重之活動地磅係經
    檢驗合格之度量衡，是本件超載之事實堪以認定，原處分機
    關依道路交通管理處罰條例第29條之2第3項規定，裁處異議
    人罰鍰15,000元，並記汽車違規紀錄1 次，於法有據，核無
    違誤，異議人之主張為無理由，本件異議應予駁回。
據上論斷，應依道路交通案件處理辦法第19條，裁定如主文。
中    華    民    國    98    年    1     月    17    日
                  交通法庭      法  官  蕭一弘
上列正本證明與原本無異。
如對本裁定不服，應於送達後5 日內，向本院提出抗告狀（應抄
附繕本）。
中    華    民    國    98    年    1     月    19    日
                                書記官


司法院資訊處製作；財團法人民間司法改革基金會備份。
